【裁判字號】    99,訴,571
【裁判日期】    990312
【裁判案由】    毒品危害防制條例
【裁判全文】
臺灣臺中地方法院刑事判決  99年度訴字第571號
公  訴  人  臺灣臺中地方法院檢察署檢察官
被      告  甲○○
上列被告因毒品危害防制條例案件，經檢察官提起公訴（98年度
毒偵字第4609號），被告於本院受命法官行準備程序時，對於犯
罪事實為有罪之陳述，經本院合議庭裁定由受命法官獨任適用簡
式審判程序，判決如下：
    主    文
甲○○施用第一級毒品，累犯，處有期徒刑柒月。
    犯罪事實及理由
一、本件犯罪事實如下：
  (一)甲○○前因施用毒品案件，經依本院裁定送觀察、勒戒後，
    認無繼續施用毒品之傾向，於民國八十九年四月二十一日執
    行完畢釋放；復於八十九年間因施用第二級毒品案件，經依
    臺灣新竹地方法院裁定送觀察、勒戒後，認有繼續施用毒品
    之傾向，由同法院裁定令入戒治處所施以強制戒治一年，於
    九十一年四月九日執行完畢，刑責部分則經判處有期徒刑四
    月確定，於九十二年一月七日執行完畢；再於九十一年間因
    施用第一、二級毒品案件，經臺灣新竹地方法院裁定令入戒
    治處所施以強制戒治一年，惟因毒品危害防制條例修正施行
    ，而於九十三年一月九日免除戒治，刑責部分則經各判處有
    期徒刑十月、七月，合併定應執行刑有期徒刑一年二月確定
    ，甫於九十四年十二月一日縮刑期滿執行完畢。詎其猶不知
    戒絕毒癮，又基於施用第一級毒品海洛因及第二級毒品甲基
    安非他命之犯意，於九十八年九月十七日二十二時許，在臺
    中縣龍井鄉之某友人處，以將第一級毒品海洛因及第二級毒
    品甲基安非他命置於玻璃球內燒烤加熱後，吸食所產生煙霧
    之方式，同時施用第一級毒品海洛因及第二級毒品甲基安非
    他命一次。嗣於九十八年九月十八日十二時十分許，為警徵
    得其同意後，採集尿液送驗結果，發現呈嗎啡及甲基安非他
    命陽性反應，始查悉上情。
  (二)案經彰化縣警察局鹿港分局報告臺灣臺中地方法院檢察署檢
    察官偵查起訴。
二、認定本案犯罪事實所依憑之證據名稱：
  (1)被告甲○○於本院審理時之自白。
  (2)詮昕科技股份有限公司濫用藥物尿液檢驗報告一份。
  (3)臺灣高等法院被告全國前案紀錄表（被告之素行及累犯之認
    定）。
三、按九十二年七月九日新修正之毒品危害防制條例刪除二犯及
    三犯之規定，一改修法前繁雜之處遇程序，僅將施用毒品者
    簡化區分為初犯、再犯，並認施用毒品者係屬病患性犯人，
    以觀察、勒戒戒除其身癮，並以強制戒治去除其心癮。經觀
    察、勒戒或強制戒治執行完畢釋放後，若係五年後再犯該條
    例第十條施用毒品罪者，與同條例第二十條第一項、第二項
    關於「初犯」之處理方式相同，檢察官應先聲請法院裁定令
    被告入勒戒處所觀察、勒戒，並視有無繼續施用毒品傾向，
    決定應予釋放、為不起訴之處分，或應聲請法院裁定令入勒
    戒處所強制戒治；若係五年內「再犯」同條例第十條施用毒
    品罪者，依同條例第二十三條第二項規定，檢察官則應依法
    追訴。觀諸該條例第二十條第三項之修正理由：「觀察、勒
    戒或強制戒治五年後再犯者，顯見前所實施之觀察、勒戒或
    強制戒治已足以遮斷其施用毒品之癮，為期自新及協助其戒
    除毒癮，對此五年後再犯者，爰明定仍適用初犯之規定，先
    經觀察、勒戒、強制戒治之程序。」及同條例第二十三條第
    二項之修正理由：「為配合簡化施用毒品犯之刑事處遇程序
    ，並鑑於經觀察、勒戒或強制戒治執行完畢釋放後五年內再
    犯者，其再犯率甚高，原據以實施之觀察、勒戒及強制戒治
    既已無法收其實效，自應施以刑事處遇。」，顯然如施用毒
    品者係前經觀察、勒戒或強制戒治等治療程序執行完畢五年
    後，始再施用毒品之「初犯」，因前所執行之觀察、勒戒或
    強制戒治已足收戒除毒癮之效，自應重新執行觀察、勒戒或
    強制戒治等治療程序，並於治療程序執行完畢後，由檢察官
    為不起訴處分，毋庸對之追訴處罰；反之，在「再犯」之情
    形，因其先前所為治療程序顯未能收戒斷毒癮之效，且考量
    施用毒品者之再犯率偏高，乃簡化其刑事處遇程序，而逕予
    追訴處罰，不再施以治療程序。參酌上開立法理由，修正毒
    品危害防制條例就施用毒品者，祇於「初犯」及「五年後再
    犯」二種情形，有其追訴條件之限制，即須於初犯經觀察、
    勒戒或強制戒治釋放後，五年內均無施用毒品之行為，始能
    認其前所實施之觀察、勒戒或強制戒治已足遮斷毒癮，而得
    於五年後再犯時，再予適用初犯之規定，重行觀察、勒戒等
    程序。倘五年內已經再犯，被依法追訴處罰，縱其第三次（
    或第三次以上）施用毒品之時間在初犯釋放五年以後，即與
    「五年後再犯」之情形有別，且因已於「五年內再犯」，顯
    見其再犯率甚高，原實施觀察、勒戒或強制戒治，已無法收
    其實效，而無五年戒斷期之存在，自無再經觀察、勒戒及強
    制戒治之必要，應由檢察官逕行起訴，始符新法修正之本旨
    。查本案被告本次施用第一級、第二級毒品之犯行係於九十
    八年九月十七日二十二時許，雖在九十一年四月九日強制戒
    治執行完畢五年後，惟被告於該強制戒治完畢五年內，曾於
    九十三年間因施用第一、二級毒品案件，經臺灣新竹地方法
    院裁定令入戒治處所施以強制戒治一年，惟因毒品危害防制
    條例修正施行，而於九十三年一月九日免除戒治，刑責部分
    則經各判處有期徒刑十月、七月，合併定應執行刑有期徒刑
    一年二月確定，甫於九十四年十二月一日縮刑期滿執行完畢
    ，有臺灣高等法院被告前案紀錄表在卷可按，被告於上開強
    制戒治執行完畢後，既曾於五年內再犯毒品危害防制條例第
    十條之罪，並經判刑確定，本次被告復行觸犯毒品危害防制
    條例第十條之罪，自非屬毒品危害防制條例第二十條第三項
    所定「五年後再犯」之情形，而應依法追訴處罰。綜此，本
    件事證已臻明確，被告施用毒品海洛因及甲基安非他命之犯
    行，均洵堪認定。
四、論罪科刑：
  (1)查海洛因、甲基安非他命分係毒品危害防制條例第二條第二
    項第一、二款所規定之第一、二級毒品。核被告甲○○所為
    ，係犯同條例第十條第一項之施用第一級毒品罪及同條第二
    項之施用第二級毒品罪。其持有毒品之行為，意在供己施用
    ，故其施用前後持有之低度行為，應為施用之高度行為所吸
    收，均不另論罪。又被告同實施用第一級、第二級毒品之行
    為間，為想像競合犯，應從一重之施用第一級毒品罪處斷（
    公訴人雖認被告施用第一級、第二級毒品行為係犯意各別，
    應予分論併罰，然此部分業經被告於本院審理時自白犯罪，
    對於犯罪過程交代明確，可認被告確實係以單一行為同時施
    用第一級及第二級毒品，公訴人所認，容有誤會，附此敘明
    ）。
  (2)另被告有前揭犯罪事實欄所載之經有期徒刑宣告及執行完畢
    之情形，此有前開臺灣高等法院被告前案紀錄表可按，被告
    於有期徒刑執行完畢後，五年以內故意再犯本件有期徒刑以
    上之罪，應依刑法第四十七條第一項之規定論以累犯，並予
    加重其刑。
  (3)爰審酌被告有違反麻醉藥品管理條例、毒品危害防制條例之
    犯罪前科，且曾因施用毒品犯行，經施以觀察、勒戒及強制
    戒治執行完畢，竟猶不知戒絕，再施用毒品不輟，無視於毒
    品對於自身健康之戕害及國家對於杜絕毒品犯罪之禁令，惡
    性非輕，惟念其犯後始終坦認犯行，態度尚佳，及施用毒品
    之人亦屬「病人」，並其本次遭查獲施用毒品之次數、查獲
    後尿液檢驗之毒品濃度等一切情狀，量處如主文所示之刑，
    以示懲儆。
五、應適用之法條：刑事訴訟法第二百七十三條之一第一項、第
    二百九十九條第一項前段、第三百十條之二、第四百五十四
    條第一項，毒品危害防制條例第十條第一項、第二項，刑法
    第十一條、第五十五條、第四十七條第一項，判決如主文。
本案經檢察官李善植到庭執行職務。
中    華    民    國    99    年    3     月    12    日
              刑事第十八庭  法  官  張清洲
以上正本證明與原本無異。
如不服本判決，應於收送達後十日內向本院提出上訴書狀（應敘
述具體理由並附繕本）。
上訴書狀如未敘述理由，應於上訴期間屆滿後二十日內補提理由
書於本院。
                            書記官  詹東益
中    華    民    國    99    年    3     月    12    日
附錄論罪科刑法條
毒品危害防制條例第十條
施用第一級毒品者，處六月以上五年以下有期徒刑。
施用第二級毒品者，處三年以下有期徒刑。

司法院資訊處製作；財團法人民間司法改革基金會備份。
